臺灣屏東地方法院刑事判決　　　　　　　　96年度訴字第55號
公　訴　人　臺灣屏東地方法院檢察署檢察官
被　　　告　甲○○
　　　　　　　　　　（現另案於屏東看守所羈押中）
上列被告因違反毒品危害防制條例案件，經檢察官提起公訴（95
年度毒偵字第2027號），本院判決如下：
    主  文
本件公訴不受理。
    理  由
一、公訴意旨略以：被告甲○○前因施用第二級毒品甲基安非他
    命案件，經裁定停止強制戒治付保護管束期滿後，由臺灣屏
    東地方法院檢察署檢察官於民國90年9 月25日，以90年度戒
    毒偵字第323 號為不起訴處分確定，復因施用第一級毒品案
    件，由本署檢察官以92年毒偵字第1878號提起公訴，經臺灣
    高等法院高雄分院以93年上訴字第426 號判處有期徒刑10月
    確定，於94年7 月12日執行完畢，又因施用第一級毒品案件
    ，經臺灣屏東地方法院檢察署檢察官以95年度毒偵字第1378
    號提起公訴，現由本院審理中。詎其猶不思悔改，復基於施
    用第一級毒品之犯意，於95年10月9 日14時50分（採尿時間
    ）回溯72小時內之不詳時間，在其位於屏東縣萬丹鄉○○村
    ○○路1312巷16號之住處內，施用第一級毒品海洛因。嗣於
    95年10月9 日，被告甲○○因另涉竊盜案件為警方查獲，經
    其同意採集尿液，送驗結果呈嗎啡及可待因陽性反應，始知
    悉上情。因認被告涉犯毒品危害防制條例第10條第1 項施用
    第一級毒品罪罪嫌等語。
二、按已經提起公訴之案件，在同一法院重行起訴者，應諭知不
    受理之判決，且得不經言詞辯論為之，刑事訴訟法第303 條
    第2 款、第307 條分別定有明文。
三、經查：
（一）被告於95年8 月16日14時許，即因施用第一級毒品海洛因
      ，經本院以95年度訴字第1038號判處有期徒刑1 年8 月；
      而起訴書此部認定被告於95年10月9 日14時50分往前回溯
      72小時內某時施用一次第一級毒品海洛因之事實，基於下
      列理由，應認與前揭施用毒品犯行屬集合犯性質，而得評
      價為一罪：
    1.所謂「集合犯」者，乃指刑事法若干犯罪行為態樣，本質
      上原具有反覆、延續實行之特徵，立法時既予特別歸類，
      定為犯罪構成要件之行為要素，則行為人基於概括之犯意
      ，在密切接近之一定時、地持續實行之複次行為，倘依社
      會通念，於客觀上認為符合一個反覆、延續性之行為觀念
      者，於刑法評價上，即應僅成立一罪。學理上所稱「集合
      犯」之職業性、營業性或收集性等具有重複特質之犯罪均
      屬之（最高法院95年度台上字第1079號判決參照）。
    2.依毒品危害防制條例第2 條第1 項所規定之「毒品」的定
      義，可知毒品，乃具有成癮性、濫用性及對社會危害性之
      麻醉藥品。故施用毒品者，往往因施用毒品具有成癮之特
      性，是反覆成習之施用行為才是構成要件違反之典型與常
      態，單一次之施毒行為毋寧說是例外；準此，「施用」即
      屬此類犯罪之常態，倘認「施用」，為數罪評價，恐與刑
      罰之過度評價禁止原則相悖。基此，於刑法評價上，毒品
      危害防制條例第10條「施用」毒品罪，自應屬上開本質上
      原具有反覆、延續實行之特徵，立法予以特別歸類，定為
      犯罪構成要件之行為要素之「集合犯」之實質一罪。
    3.而本件被告於89年間即因施用毒品而遭觀察勒戒之處遇，
      釋放後，竟又於95年間再行犯下本件，此有臺灣高等法院
      被告前案紀錄表1 份在卷可按。故其經過觀察、勒戒等戒
      除毒癮之保安處分助其戒斷毒癮後，猶再犯本件施用毒品
      案件，足見原所據以實施之治療程序，顯然不能收其實效
      ；復被告於本院準備程序中亦自承：自95年8 月16日起至
      同年10月9 日期間內均有施用海洛因，大概1 至2 天施用
      一次，都是在家裡面屏東縣萬丹鄉○○村○○路1312巷16
      號，因腳在3 、4 年前斷掉，醫院沒接好，腳會痛才施用
      毒品（見本院卷96年1 月23日準備程序筆錄），更足見被
      告除施用毒品成癮，而有施用毒品之犯罪倚賴外，亦係基
      於概括之犯意，而於密切之時、地反覆延續實行施用毒品
      之犯罪，依社會一般客觀上之觀察，符合一個反覆、延續
      性之行為觀念，揆諸前揭說明，被告所為應論以「集合犯
      」型態，而僅得受一次之刑法評價。
（二）查被告基於施用第一級毒品海洛因之犯意，自95年8 月16
      日14時許，在屏東縣萬丹鄉廈南村下蚶土地公廟處，以將
      海洛因稀釋後以注射針筒注射之方式，施用第一級毒品海
      洛因1 次。嗣先於同日15時15分許，為警在上開地點查獲
      ，並扣得甫取以施用所剩之第一級毒品海洛因1 包及殘留
      海洛因殘渣之注射針筒1 支，所涉毒品危害防制條例第10
      條第1 項之施用第一級毒品罪嫌，業經臺灣屏東地方法院
      檢察署檢察官以95年度毒偵字第1378號提起公訴，並經本
      院於95年12月8 日以95年度訴字第1038號判處有期徒刑1
      年8 月．並於96年1 月31日上訴臺灣高等法院高雄分院繫
      屬中（尚未確定），此有臺灣屏東地方法院檢察署刑案資
      料查註紀錄表、臺灣高等法院被告前案紀錄表及該案判決
      各1 份、本院公務電話記錄2 紙附卷可稽。茲被告上開施
      用第一級毒品海洛因之犯行，與本案起訴書所指被告於95
      年10月9 日14時50分往前回溯72小時內某時，在其住處施
      用第一級毒品海洛因之犯行，具有集合犯之實質一罪關係
      ，係同一案件，已如前述。是檢察官於95年12月8 日就應
      屬同一案件之施用海洛因事實向本院重行起訴（於96年1
      月9 日繫屬本院，有臺灣屏東地方法院檢察署96年1 月9
      日屏檢瑞愛95毒偵2027字第0110號函及其上本院收文戳章
      在卷可按），揆諸前揭說明，顯於法未合，爰不經言詞辯
      論，逕諭知不受理之判決。
據上論斷，應依刑事訴訟法第303 條第2 款、第307 條，判決如
主文。
中　　華　　民　　國　　96　　年　　2 　　月　　8 　　日
                  刑事第二庭  審判長法  官  羅森德
                                    法  官  蘇碧珠
                                    法  官  陳海寧
以上正本證明與原本無異。
如不服本判決應於收受本判決送達後10日內向本院提出上訴書狀
，其未敘述上訴理由者，並得於提起上訴後10日內向本院補提理
由書狀（均須按他造當事人之人數附繕本）「切勿逕送上級法院
」
中　　華　　民　　國　　96　　年　　2 　　月　　12　　日
                                    書記官  劉淑蓉
